臺灣苗栗地方法院民事判決
                                 109年度訴字第657號
原      告  張雅婷  
訴訟代理人  雷皓明律師
複代理人    洪琬琪律師
被      告  胡世藤  

列當事人間請求清償債務事件，經本院於民國110 年8 月13日言
詞辯論終結，判決如下：
    主  文
一、被告應給付原告新臺幣30萬元，及自民國109 年11月7 日起
    至清償日止，按年息5%計算之利息。
二、被告應給付原告新臺幣415,000元，及自民國109 年11月7日
    起至清償日止，按年息5%計算之利息。
三、原告其餘之訴駁回。
四、訴訟費用由被告負擔百分之44，餘由原告負擔。
    事實及理由
壹、程序方面：被告經合法通知，未於最後言詞辯論期日到場，
    核無民事訴訟法第386 條各款所列情形，爰依原告聲請，由
    其一造辯論而為判決。
貳、原告起訴主張：
一、被告於民國107 年8 月28日以原告名義向和潤企業股份有限
    公司借款（下稱和潤公司）新臺幣（下同）79萬元。原告以
    所有車牌號碼000-0000號自小客車為上開借款設定動產擔保
    ，以擔保被告上開借款。被告雖清償12期（即107 年9 月至
    108 年8 月）共計225,624 元，惟自108 年9 月23日起，所
    交付之支票均因存款不足及拒絕往來戶而未獲兌現。原告為
    保有上開提供擔保自小客車免予拍賣，故於109 年8 月25日
    為被告清償上開債務餘額共計902,496 元，依民法第312條
    第三人清償之規定（本依民法第749條請求返還，卷第43、1
    03、113、140頁），請求被告返還代償款。
二、被告於108 年2 月間向第三人阮仁輝借款30萬元，張雅婷為
    保證人。被告開立清償之支票皆因存款不足及拒絕往來戶而
    未獲兌現。原告為保證人，故代被告清償上開30萬元債務，
    取得第三人阮仁輝交付清償之二紙支票，是依民法第749條
    規定請求被告返還。
三、被告積欠第三人阮仁輝票款415,000 元，第三人阮仁輝提起
    請求給付票款訴訟，經本院109 年度苗簡字第289 號判決，
    被告應給付其415,000 元，並於109 年7 月15日確定。原告
    已代被告向第三人阮仁輝清償上開債務，並自第三人阮仁輝
    受讓取得對被告之上開債權，另依無因管理之法律關係請求
    （卷第141-142頁）。
四、綜上所述，原告基於民法第312條規定之第三利害關係人清
    償地位代被告清償和潤公司車輛貸款902,496 元，及依保證
    人地位代清償30萬元，自第三人阮仁輝繼受取得對被告30萬
    元債權；以及依民法債權讓與、無因管理等規定，自第三人
    阮仁輝受讓取得對被告之415,000 元債權。惟被告迄今均未
    對原告清償，依法提起訴訟，其聲明為：
    ㈠被告應給付原告902,496元。
    ㈡被告應給付原告30萬元，及自本件支付命令送達之翌日起
      至清償日止按週年利率百分之5計算之利息。
    ㈢被告應給付原告415,000 元，及自本件支付命令送達之翌
      日起至清償日止按週年利率百分之5計算之利息。
    ㈣訴訟費用由被告負擔。
參、被告則未於最後言詞辯論期日到場，依其之前到庭之聲明、
    陳述辯稱：
一、原告為被告之前水產公司之員工，亦為被告前女朋友，其為
    越南籍後來有取得臺灣身分證，其在107 年間欲購買TOYOTA
    汽車使用，因原告無薪資所得等相關資料，故和潤公司無法
    單獨以原告之名義核發貸款，故原告遂依該公司要求希望被
    告擔任原告之購車擔保人，並開立支票供作擔保，而原告應
    允於每張支票到期後，可自原告得領取之薪資扣除或原告會
    另外拿錢給被告支付票款，嗣後原告即與和潤公司簽約，而
    車輛取得後自始均由原告使用，故就該車輛之貸款本係應由
    原告負擔，實與被告無關。
二、被告否認有向阮仁輝借款30萬、415,000元，原告主張被告
    與阮仁輝間有此借款存在，自應舉證以實其說，上開借款應
    係原告與阮仁輝間之借貸行為，實與被告完全無關。另發票
    日為108 年8 月8 日、9日、票面金額215,000 元支票，為
    原告與被告同住期間未經被告允許而擅自竊取的，原告亦承
    諾其會自己清償其向阮仁輝之借款，此有兩造間之LINE的對
    話紀錄可證，被告係基於往日情誼始尚未報案。
三、綜上，原告聲明㈠90萬元的部分，車子是原告分期貸款買的
    ，頭期款是被告繳的、原告聲明㈡30萬元的部分，是原告未
    經被告同意，偷被告的支票去跟別人借錢、原告聲明㈢415,0
    00 元的部分，是原告未經被告同意，把被告的票拿去借錢
    。並為答辯聲明：原告之訴駁回。訴訟費用由原告負擔。
肆、本院之判斷：
一、有關原告主張被告於107 年8 月28日以其名義向和潤公司借
    款，本金79萬元，自108年9 月23日起所交付之支票因存款
    不足及拒絕往來戶而未獲兌現。原告於109 年8 月25日為被
    告清償上開債務餘額共計902,496 元等情，雖提出附表一自
    行製作之支票退票明細、車輛動產抵押契約書、支票及退票
    理由單為憑（支付令卷第11-81），然為被告所否認，並稱
    有關原告聲明㈠90萬元的部分，車子是原告分期貸款買的，
    頭期款是其所繳的等情。經查，本件經和潤公司貸款承辦人
    員蔡美玲到庭證稱：「借貸當事人是原告，原貸款65萬，一
    年後增貸79萬，公司會對保，當場跟原告核對，車子拍照。
    本件經被告介紹而貸款，打給原告告知增貸79萬元，因原告
    沒有財力，要支票付款才願意貸款。貸款79萬元先清償前貸
    款、代償監理站等費用後剩17萬元撥入原告頭份郵局帳戶」
    等語，證人所證與車輛動產抵押契約書所載相符，且與一般
    借款經驗大致相同，堪信為真實﹐足見本件借貸當事人是原
    告，並非被告。故原告主張「真正借款債務人為胡世藤，張
    雅婷僅為物上保證人而已，其並已代債務人胡世藤清償902,
    496 元。」等情，顯與實際承辦貸款之文書資料，及承辦人
    蔡美玲核貸過程，與所貸款項撥入原告帳戶等節不符，難認
    為真實。是其依民法第312條規定第三人利益清償之法律關
    係請求被告返還902,496 元，為無理由，應予駁回。
二、原告主張其為被告代償於108 年2 月間向第三人阮仁輝借款
    30萬元等情，為被告所否認，辯稱原告未經其同意，偷其支
    票借錢云云，經查，原告之主張，有提出借據（借款人記載
    被告姓名，原告為保證人）、第三人阮仁輝交付被告開立之
    二紙支票為證，且經證人即本件借款人阮仁輝到庭證實，堪
    認為真實。至於被告主張原告偷其支票借款一節，雖提出li
    ne對話為證，然為被告之所述，不足作為有利被告之證據加
    以採信，除此之外，被告並未舉證以實其說，故難認為真實
    。是原告依民法第749條保證人代償之法律關係，請求被告
    給付30萬元，應有理由。
三、原告主張其取得第三人阮仁輝對被告票款415,000 元債權等
    情，被告固不否認有借款，但稱係原告未經其同意，偷其支
    票借錢云云，經查，第三人阮仁輝因對被告提起請求給付票
    款訴訟，經本院109 年度苗簡字第289 號判決「被告應給付
    第三人阮仁輝415,000 元」並於109 年7 月15日確定，有本
    院判決書及確定證明書為憑，且經證人即本件出借金錢者阮
    仁輝到庭證實：「借貸是被告，原告為保證人，且原告已代
    為清償」等節，被告雖爭執其與證人阮仁輝有恩怨，證人所
    證不實，及原告偷其支票借款一情，然均未舉證以實其說，
    實難採信為真。又原告依債權轉讓之法律關係已足以證明其
    請求為有理由，自無再斟酌無因管理之法律關係，併此敘明
    。
四、按給付有確定期限者，債務人自期限屆滿時起，負遲延責任
    。給付無確定期限者，債務人於債權人得請求給付時，經其
    催告而未為給付者，自受催告時起，負遲延責任。遲延之債
    務，以支付金錢為標的者，債權人得請求依法定利率計算之
    遲延利息；應付利息之債務，其利亦無法律可據者，週年利
    率為5%，民法第229 條第1 項、第2 項前段、第233 條第1
    項前段及第203 條分別定有明文。查原告基於保證人地位代
    為清償、債權轉讓等法律關係請求被告返還30萬元、415,00
    0元，請求被告應給付自支付命令送達之翌日（即為109 年1
    1月7日，支付命令卷第111頁）起至清償日止，按年息5%計
    算之利息，參照上開規定，自屬有據，應予准許。
五、從而，原告依保證人身分代償、債權轉讓之法律關係，請求
    被告給付如主文第1 項、第2 項所示之金額、遲延利息，為
    有理由，應予准許；逾此範圍之請求，為無理由，應予駁回
    。
六、本件事證已臻明確，兩造其餘之攻擊或防禦方法及所用之證
    據，經本院斟酌後，認為均不足以影響本判決之結果，爰不
    逐一論列，附此敘明。
七、訴訟費用負擔之依據：民事訴訟法第79條。
中    華    民    國  110     年    8     月    27    日
                  民事第一庭    法  官  張珈禎
以上正本係照原本作成。
如對本判決上訴，須於判決送達後20日內向本院提出上訴狀。如
委任律師提起上訴者，應一併繳納上訴審裁判費。
中    華    民    國  110     年    8     月    27    日
                                書記官  黃南穎